臺灣雲林地方法院民事判決　九十三年度訴字第一九八號
　　原　　　告　宏達起重工程有限公司
　　法定代理人　乙○○
　　被　　　告　鄉林營造工程股份有限公司
　　　　　　　　　　　　　　設.
　　法定代理人　丙○○　　　住.
　　訴訟代理人　甲○○　　　住.
　　　　　　　　丁○○　　　住.
右當事人間請求給付工程款事件，經本院於中華民國九十三年六月二十八日言詞辯論
終結，判決如左：
　　主　　　文
原告之訴駁回。
訴訟費用由原告負擔。
　　事實及理由
一、原告主張：兩造於民國九十一年三月間口頭成立吊車租用契約（下稱系爭契約）
    ，原告即依約派遣人員及吊車供被告使用，被告並依約給付報酬，詎自九十一年
    六月起共計新台幣（下同）七十六萬二千八百二十五元之報酬，被告卻不願再支
    付，依約被告應負清償之責，另縱認兩造並無成立系爭契約，然被告收受原告所
    開立之統一發票，並持之報稅，被告仍應負表現代理之責任等語。並聲明：被告
    應給付原告七十六萬二千八百二十五元，及自支付命令繕本送達之翌日起，按週
    年利率百分之五計算之利息。
二、被告則以：被告承攬通霄二四０標之高鐵工程後，即將該工程有關模板等項目轉
    包與訴外人久德營造有限公司（下稱久德公司）施作，訴外人久德公司再將該工
    程分項細部轉包與各小包，被告從未與原告成立系爭契約，且縱被告持原告開立
    之統一發票申報稅捐，然此非即可認定被告應負表現代理之責等語，資為抗辯。
    並聲明：原告之訴駁回。
三、兩造不爭執之事實：
  (一)訴外人王進財、黃軒志、嚴賢龍、曾凱盟、施士彬、魏瑞亨係訴外人久德公司僱
    請之員工。訴外人王進財曾以現金給付報酬予原告。
  (二)原告就系爭契約報酬部分，因訴外人久德公司之要求，而以被告為買受人名義開
    立統一發票。
　(三)原告曾於九十二年八月間與訴外人王碧壽就系爭契約共計七十六萬二千八百二十
　　五元之報酬達成以七十三萬元和解，訴外人王碧壽並簽發票據給付該和解款項，
　　惟屆期未獲兌現。
四、本件兩造所爭執之處，應在於兩造是否成立系爭契約？原告是否應負表現代理之
    授權責任？
  (一)按當事人主張有利於己之事實者，就其事實有舉證之責任，民事訴訟法第二百七
    十七條前段定有明文。所謂舉證係指就爭訟事實提出足供法院對其所主張者為有
    利認定之證據而言，若所舉證據，不能對其爭訟事實為相當之證明，自無從認定
    其主張為真正。又主張法律關係存在之當事人，就該法律關係發生所須具備之要
    件，應先負舉證之責任，原告就其主張之事實，不舉證證明者，被告本無須就其
    抗辯之事實，負舉證之責任，縱令被告就其抗辯事實不能舉證，或其所舉證據尚
    有疵累，亦應駁回原告之請求，此為舉證責任分擔之原則，最高法院十七年度上
    字第九一七號著有判例可資參照。原告主張兩造成立系爭契約等語，惟為被告所
    否認，則揆之上開判例意旨，原告自應就兩造成立系爭契約乙節先負舉證責任。
　　經查：
　1.原告主張上開情節，固據提出統一發票、估價單、工作簽收單為證，然觀之估價
　　單、工作簽收單所載「鄉林營造─久德」「久德營造台照」等文，而原告並不否
　　認上開文字係其法定代理人乙○○或公司員工所填載之情，苟原告所稱兩造成立
　　系爭契約之情為真，原告焉不於上開文件填載被告之名義，反卻填載訴外人久德
　　公司名義之理？是原告主張其與被告成立系爭契約乙節，即有可疑。
　2.參之證人王碧壽、王進財分別結證稱：「當初係邱小姐借被告的牌向韓國現代公
　　司承攬高鐵工程，伊則借久德公司的牌向邱小姐轉承包第十六段工程，該工程於
　　九十一年三月起開始施作，吊車租用契約係伊與原告訂定，並要求原告工程款之
　　統一發票需開立予被告。有關九十一年三月至同年六月間之工程款請領方式係被
　　告向業主韓國現代公司請款，被告於取得款項後將久德公司應得之款項匯入，久
　　德公司再將原告應得之款項撥入，然自九十一年六月後，因邱小姐發生問題，工
　　程款遭業主扣款，連帶造成久德公司付款與小包發生問題，事發後伊有與原告協
　　調，並會算積欠款項為七十六萬二千八百二十五元，彼等以七十三萬元達成和解
　　，伊即簽發票據支付該和解款項。」「伊係久德公司工地主任，當初是訴外人蔡
　　君重介紹租用原告吊車，伊有向原告員工張洪文表明係久德公司租用該公司之吊
　　車，原告前幾期之吊車款項係伊替久德公司拿現金支付，至於未受償之工程款部
　　分，訴外人王碧壽都有出面協調，而有關統一發票之開立係王碧壽接洽，伊並不
　　清楚。原告提出工作簽收單之客戶簽收欄部分係久德公司員工所簽名，伊叫取吊
　　車時都是向原告表明係久德公司叫取的。」等語，與原告提出之估價單、工作簽
　　收單所載上開文義互核比對相符，堪信證人王碧壽、王進財上開之證詞為真實，
　　顯見被告於承攬通霄二四０標之高鐵工程後，即將該工程有關模板等項目轉包與
　　訴外人久德公司施作，訴外人久德公司再將該工程之吊車部分轉包與原告，原告
　　之代理人張洪文於成立系爭契約時即知此情，然彼等為請款、報稅等緣故，訴外
　　人久德公司才要求原告開立被告為買受人之統一發票，否則原告當不會應訴外人
　　久德公司之要求開立以被告為買受人之統一發票，並於估價單、工作簽收單上自
　　行填載久德公司係買受人，且於系爭款項無法領取時，與訴外人王碧壽會算積欠
　　之工程款項為何，並達成上開和解事宜，且收受訴外人王碧壽所簽發票據，而未
　　與被告協商之理，足認原告之代理人張洪文於成立系爭契約時，應知成立系爭契
　　約之人為訴外人久德公司，而非被告，要難認原告主張其與被告成立系爭契約之
　　情為真。
　3.此外，原告迄今仍未舉證證明被告與其成立系爭契約乙情為真，其空言主張，顯
　　無可採，則揆之上開判例，要難認原告就其上開主張已盡舉證責任，故原告依承
　　攬關係請求被告給付系爭工程款，於法無據，不應准許。
  (二)又按民法第一百六十九條關於由自己之行為表示以代理權授與他人者，對於第三
    人應負授權人之責任之規定，原以本人有使第三人信為以代理權授與他人之行為
    ，為保護代理交易之安全起見，有使本人負相當責任之必要而設，故本人就他人
    以其名義與第三人所為之代理行為，應負授權人之責任者，須以他人所為之代理
    行為，係在其曾經表示授與他人代理權之範圍內為其前提要件。再民法第一百六
    十九條所謂知他人表示為其代理人而不為反對之表示者，以本人實際知其事實為
    前提，其主張本人知此事實者，應負舉證之責，最高法院四十年度台上字第一二
    八一號、六十八年度台上字第一０八一號判例可資參照。原告復主張被告收受原
    告開立以其為買受人名義之統一發票，被告亦應負表見代理人責任等語，惟為被
    告所否認，則揆之上開判例意旨，原告自應就上開情節先負舉證責任。經查：
  1.有關訴外人久德公司向被告承攬通霄二四０標之高鐵工程中有關模板等項目後，
　　即以訴外人久德公司名義與原告成立系爭契約，因彼等為請款、報稅等緣故，訴
　　外人久德公司才要求原告開立以被告為買受人之統一發票，然原告之代理人張洪
　　文於成立系爭契約時，即知成立系爭契約之人為訴外人久德公司，而非被告等情
　　，業如前述，則原告於成立系爭契約之時，當知係與訴外人久德公司所成立，要
　　無任何表現事實足以認定被告應負授權人之責任。
  2.原告雖再持被告收受其所開立以被告為買受人之統一發票一事，主張被告應負表
    見代理授權人之責任等語，而被告並不否認原告確曾以被告為買受人而開立統一
    發票，被告並已持之向相關稅捐單位報稅一事，惟按營建工程之次承攬人要求再
    承攬人逕以原始承攬人為買受人開立統一發票，資為再承攬人向次承攬人領取轉
    包工程款之憑證，即俗稱「跳開發票」，乃商業交易上常有之現象，為眾所週知
    之事實，此項行為固可能涉及違反稅捐稽徵法第四十四條規定之逃漏稅行為，行
    政罰上可對之加以科處罰鍰（大法官會議釋字第二五二號解釋參照），但不能因
    此即謂統一發票買受人欄上所記載之買受人即與開立該統一發票者，有直接之契
    約關係，或謂該買受人有表見代理之事實，而應負授權人責任，是原告據該發票
    開立之行為即認定兩造間存有承攬契約，或被告於收受原告所開立之發票時，應
    知係原告與其成立系爭契約，卻不為反對之表示，被告因此須負付款責任等語，
    顯無可採。
　3.此外，原告迄今仍未舉證以實其說，則揆之上開判例，尚難認被告於收受原告開
　　立之統一發票，卻不為反對表示之表現事實為真，則原告主張被告應負表見代理
　　授權人之責任，亦顯無可採，不應准許。
五、從而，原告依承攬關係、表見代理請求被告應給付系爭工程款七十六萬二千八百
    二十五元，及自支付命令送達翌日即九十三年三月二十四日起至清償日止，按週
    年利率百分之五計算之利息，為無理由，應予駁回。
六、訴訟費用負擔之依據：依民事訴訟法第七十八條。
中　　　華　　　民　　　國　　九十三　　年　　 七 　　月　　　十二　　　日
                              臺灣雲林地方法院民事庭
~B法　　　官　陳秋如
右為正本係照原本作成。
如對本判決上訴，須於判決送達後廿日內向本院提出上訴狀。（需附繕本）
中　　　華　　　民　　　國　　九十三　　年　　 七 　　月　　　十二　　　日
~B法院書記官　沈瑞芳
